臺灣彰化地方法院民事判決　　　96年度訴字第568號
原　　　告　甲○
訴訟代理人　蔡譯智律師
被　　　告　戊○○
　　　　　　巳○○
　　　　　　午○○
　　　　　　寅○○
　　　　　　卯○○
　　　　　　辰○○
　　　　　　己○○
　　　　　　丁○○
　　　　　　丙○○
　　　　　　乙○
　　　　　　　　　　　之1
　　　　　　壬○○
　　　　　　　　　　　20號
　　　　　　辛○
　　　　　　子○○
　　　　　　癸○○
　　　　　　丑○○○
　　　　　　庚○○
上列當事人間請求拆屋還地事件，本院於民國96年11月20日言詞
辯論終結，判決如下：
    主  文
被告戊○○、巳○○、午○○、寅○○、卯○○、辰○○、己○○、丁○○、丙○○、乙○應將坐落彰化縣秀水鄉○○段八九二
地號土地上，如附圖一所示編號Ｆ、Ｅ、Ｄ、Ｃ、Ｂ、Ａ、Ｙ、
Ｆ連線範圍面積三四平方公尺之加強磚造建物拆除，並將土地返
還原告及其餘共有人全體。
被告壬○○、辛○、子○○、癸○○、丑○○○、梁蓮撣應將坐
落第一項所示土地上，如附圖二所示編號Ｂ面積二八平方公尺之
二層磚造樓房拆除，被告壬○○應將編號Ａ面積二平方公尺之磚
造平房、編號Ｃ面積一一○平方公尺之磚造平房、編號Ｄ面積七
平方公尺之遮雨棚拆除，並將土地返還原告及其餘共有人全體。
訴訟費用除減縮部分外，由被告戊○○、巳○○、午○○、寅○○、卯○○、辰○○、己○○、丁○○、丙○○、乙○連帶負擔
百分之十五，被告壬○○、辛○、子○○、癸○○、丑○○○、
梁蓮撣連帶負擔百分之十五，被告壬○○負擔百分之七十。
本判決第一項於原告以新臺幣玖萬元為被告戊○○、巳○○、午
○○、寅○○、卯○○、辰○○、己○○、丁○○、丙○○、乙○供擔保後得假執行。
本判決第二項命拆除編號Ｂ部分，於原告以新臺幣捌萬元為被告
壬○○、辛○、子○○、癸○○、丑○○○、梁蓮撣供擔保後得
假執行。
本判決第二項命拆除編號Ａ、Ｃ、Ｄ部分，於原告以新臺幣拾
壹萬元為被告壬○○供擔保後得假執行。
    事實及理由
壹、程序方面：
一被告戊○○、巳○○、午○○、寅○○、卯○○、辰○○、丁○○、乙○、辛○、子○○、癸○○、丑○○○、庚○○未於
  言詞辯論期日到場，核無民事訴訟法第386條所列各款情形，
  爰依原告聲請，由其一造辯論而為判決。
二按訴狀送達後，原告不得將原訴變更或追加他訴，但擴張或減
  縮應受判決事項之聲明者，不在此限，民事訴訟法第255條第1
  項第3款定有明文。本件原告於起訴狀聲明第2項請求判決被告
  壬○○、辛○、子○○、癸○○、丑○○○、梁蓮撣應將坐落
  彰化縣秀水鄉○○段892地號土地（下稱系爭土地）上，如彰
  化縣彰化地政事務所（下稱彰化地政事務所）民國93年9月27
  日複丈成果圖所示編號38、面積203平方公尺之地上物拆除，
  並將土地返還原告及其餘共有人全體（本院卷第3頁），繼於
  本院審理中聲明如主文第2項所示（本院卷第137頁反面），此
  係減縮應受判決事項之聲明，核與前開條文規定相符，應予准
  許。
貳、實體方面：
一原告聲明：如主文第1、2項所示，並陳明願供擔保請准宣告假
  執行。陳述：系爭土地為原告及其餘共有人共有，惟施烏生前
  無正當權原，在系爭土地上建造如附圖1即內政部土地測量局
  （下稱土地測量局）94年5月18日鑑定圖所示編號F、E、D、C
  、B、A、Y、F連線範圍面積34平方公尺之加強磚造建物，且未
  辦理所有權第一次登記，施烏已於36年11月3日死亡，其繼承
  人為被告戊○○、巳○○、午○○、寅○○、卯○○、辰○○
  、己○○、丁○○、丙○○、乙○（繼承情形見附表1）。另
  梁見智生前及被告壬○○亦無正當權原，梁見智在系爭土地上
  建造如附圖2即彰化地政事務所96年9月14日複丈成果圖所示編
  號B面積28平方公尺之2層磚造樓房，被告壬○○則建造編號A
  面積2平方公尺之磚造平房、編號C面積110平方公尺之磚造平
  房、編號D面積7平方公尺之遮雨棚，均未辦理所有權第一次登
  記，梁見智已於94年7月1日死亡，其繼承人為被告壬○○、辛○、子○○、癸○○、丑○○○、梁蓮撣（繼承情形見附表2
  ）。為此依民法第767條、第821條所有權之法律關係，請求判
  決如聲明所示。
二被告己○○、丙○○聲明：駁回原告之訴。陳述：附圖1測量
  結果不正確，應考慮5公分之合理公差，系爭土地分割後分得
  之面積足夠，才願意拆除。
三被告壬○○聲明：駁回原告之訴。陳述：附圖2所示編號B部分
  是梁見智所建，編號A、C、D部分為其所建。
四其餘被告未於言詞辯論期日到場，亦未提出準備書狀作何聲明
  或陳述。
五兩造不爭執之事實：除被告己○○、丙○○爭執附圖1測量結
  果外，餘為兩造所不爭。
六按所有人對於無權占有或侵奪其所有物者，得請求返還之。對
  於妨害其所有權者，得請求除去之。各共有人對於第三人，得
  就共有物之全部為本於所有權之請求。但回復共有物之請求，
  僅得為共有人全體之利益為之。繼承人自繼承開始時，除本法
  另有規定外，承受被繼承人財產上之一切權利、義務。繼承人
  有數人時，在分割遺產前，各繼承人對於遺產全部為公同共有
  。民法第767條前段、中段及第821條、第1148條前段、第1151
  條定有明文。原告主張之事實，業據其提出土地登記謄本、繼
  承系統表、戶籍謄本為證（本院卷第14、20至60頁），並經本
  院依原告聲請調取本院91年度訴字第980號分割共有物事件卷
  宗提示辯論（本院卷第82頁），及依原告聲請會同兩造囑託彰
  化地政事務所測量員現場勘驗、測量，有前開分割共有物事件
  卷附勘驗筆錄、土地測量局94年5月18日鑑定圖即附圖1、土地
  測量局94年6月27日測籍字第0940005672號函（該件卷七第132
  至133、238至239、375頁），與本院卷附勘驗筆錄、彰化地政
  事務所96年9月14日複丈成果圖即附圖2可稽（本院卷第104至
  107頁），除五所述外，均為被告所不爭，堪信為真。被告己○○、丙○○雖辯稱附圖1測量結果不正確，應考慮5公分之合
  理公差云云，惟亦未舉出測量結果有何錯誤之處，被告己○○
  亦於勘驗期日表明不用再測量，所辯尚難採信，又系爭土地共
  有人於分割共有物事件中，經判決分得之面積多寡，與其占有
  土地有無正當權原，係屬兩事，被告己○○、丙○○辯稱系爭
  土地分割後分得之面積足夠，才願意拆除云云，亦非可取。從
  而原告依民法第767條前段、中段及第821條規定，請求被告拆
  除地上物並返還土地，為有理由，應予准許。原告陳明願供擔
  保，聲請宣告假執行，核無不合，爰酌定相當擔保金額准許之
  。
七本件判決事證已臻明確，兩造其餘主張及舉證，核與判決結果
  無影響，不另論述。
據上論結，本件原告之訴為有理由，依民事訴訟法第385條第1項
前段、第78條、第85條第1項但書、第2項、第390條第2項，判決
如主文。
中　　華　　民　　國　　96　　年　　12　　月　　4 　　日
                        民事第二庭  法  官  廖政勝
以上正本係照原本作成。
如對判決上訴，須於收受判決書正本後20日內向本院提出上訴狀
。
                                    書記官  魏淑美
中　　華　　民　　國　　96　　年　　12　　月　　4 　　日
附表1：施烏之繼承人
┌───────────────────────────┐
│一施烏與施梁富結婚，育有長子施爐、次子施鐵水、長女施│
│  粉菊、次女施查某程、三女乙○、四女施罔、五女施免，│
│  施烏於36年11月3日死亡，施梁富於31年（昭和17年）2月5 │
│  日死亡，次女施查某程於12年（大正2年）1月24日死亡，五│
│  女施免於26年（昭和12年）8月16日死亡，均先於施烏死亡 │
│  ，無繼承權，四女施罔被收養，亦無繼承權，故施烏死亡│
│  時之繼承人為長子施爐、次子丙○○、長女施粉菊、三女│
│  乙○。                                              │
├───────────────────────────┤
│二施烏長子施爐與施楊碧玉結婚，育有長子戊○○、長女施│
│  麗卿、次女己○○、三女丁○○，施爐於58年9月5日死亡│
│  時，其繼承自施烏之應繼分，由其配偶施楊碧玉、長子施宏│
│  年、長女施麗卿、次女己○○、三女丁○○繼承。        │
├───────────────────────────┤
│三施爐長女施麗卿與黃盛男結婚，育有長子巳○○、次子黃│
│  禮鵬、三子寅○○，施麗卿於84年11月14日死亡時，其繼承│
│  自施爐之應繼分，再由配偶黃盛男、長子巳○○、次子黃│
│  禮鵬、三子寅○○繼承。                              │
├───────────────────────────┤
│四施麗卿之配偶黃盛男於婚姻存續期間，又與施爐次女施翠│
│  媛育有卯○○、辰○○，經黃盛男撫育視同認領，而為黃盛│
│  男之四子及五子。黃盛男於91年12月23日死亡時，其繼承自│
│  施麗卿應繼分，再由其長子巳○○、次子午○○、三子黃禮│
│  仲、四子卯○○、五子辰○○繼承。                    │
├───────────────────────────┤
│五施楊碧玉於94年12月9日死亡，其繼承自施爐之應繼分， │
│  再由長子戊○○、次女己○○、三女丁○○繼承及長女施麗│
│  卿長子巳○○、午○○、三子寅○○代位繼承。          │
├───────────────────────────┤
│六施烏長女施粉菊於93年7月4日死亡，未婚無嗣，其繼承自施│
│  烏之應繼分再由丙○○、乙○繼承。                    │
├───────────────────────────┤
│七綜上所述，施烏之繼承人為丙○○、乙○、戊○○、己○○│
│  、丁○○、巳○○、午○○、寅○○、卯○○、辰○○。  │
└───────────────────────────┘
附表2：梁見智之繼承人
┌───────────────────────────┐
│一梁見智與梁巧結婚，育有長子辛○、次子壬○○、三子梁德│
│  興、四子癸○○、長女丑○○○、次女梁蓮撣。梁巧於93年│
│  1月25日死亡，早於梁見智死亡，無繼承權。             │
├───────────────────────────┤
│二梁見智於94年7月1日死亡時，配偶已死亡，繼承人為長子梁│
│  雄、次子壬○○、三子子○○、四子癸○○、長女丑○○○│
│  、次女梁蓮撣。                                      │
└───────────────────────────┘
附圖1：土地測量局94年5月18日鑑定圖（含鑑定書及該局94年6
月27日測籍字第0940005672號函）
附圖2：彰化地政事務所96年9月14日複丈成果圖
